臺灣臺中地方法院刑事判決　　　　　　　　　　　　　九十一年度訴字第九五三號
　　公　訴　人　臺灣臺中地方法院檢察署檢察官
　　被　　　告　甲○○
右列被告因違反毒品危害防制條例案件，經檢察官提起公訴（九十年度毒偵字第四八
三四號），本院判決如左：
    主  文
甲○○連續施用第一級毒品，處有期徒刑壹年。
扣案之殘留微量海洛因之塑膠袋陸個及施用過摻有海洛因之香煙參支，均沒收銷燬之
。
    事  實
一甲○○前因施用毒品案件，經依本院以八十八年度毒聲字第六○○八號裁定送勒
    戒處所觀察勒戒後，認無繼續施用毒品之傾向，由臺灣臺中地方法院檢察署檢察
    官於民國八十八年十一月十九日以八十八年度毒偵字第一四一八號為不起訴處分
    確定。嗣又因自八十九年三月初起，至同年五月十九日止，連續施用第一級毒品
    海洛因，復自同年一月十日起，至同年五月二十九日止，連續施用第二級毒品安
    非他命，再經本院以八十九年度毒聲字第三一二○、三三○四號裁定送勒戒處所
    觀察、勒戒後，認有繼續施用毒品傾向，復經本院以八十九年度毒聲字第三八○
    二號裁定將甲○○送臺灣臺中戒治所強制戒治一年，臺灣臺中地方法院檢察署檢
    察官並以八十九年度毒偵字第三二六二、三七九六號提起公訴，嗣經臺灣高等法
    院臺中分院以八十九年度上訴字第一九○六號刑事判決就連續施用第一級毒品部
    分判處有期徒刑十月；連續施用第二級毒品部分判處有期徒刑五月，並定應執行
    刑為有期徒刑一年，嗣因強制戒治執行滿三月，經評定為合格已無繼續戒治必要
    ，再經本院於八十九年十一月二十四日以八十九年度毒聲字第六八七一號裁定停
    止戒治，所餘戒治期間，付保護管束，並於九十年一月四日停止戒治出所。詎甲
    ○○於停止強制戒治付保護管束期間，仍不知悔改，復另行基於施用第一級毒品
    海洛因之概括犯意，自綽號「阿良」之人以一小包新臺幣二千元之價格購買第一
    級毒品海洛因後，自九十年五月間起至九十一年四月十四日止，在臺中市○○路
    ○段五○之六巷一三號九樓之一租屋處，以將第一級毒品海洛因粉末摻在香煙內
    ，點燃香煙吸入體內之方式，連續施用第一級毒品海洛因多次，平均每三日施用
    一次。嗣於九十年九月二十二日十一時五十分許，甲○○在臺中市○○路○段五
    ○之六號巷口，為警查獲，並帶同警員至前揭租屋處扣得其所有供施用第一級毒
    品海洛因用之殘留微量第一級毒品海洛因塑膠袋六個及施用過摻有第一級海洛因
    之香煙三支。
二、案經內政部警政署臺中港務警察所移送臺灣臺中地方法院檢察署檢察官偵查起訴
    。
    理  由
一、訊據被告甲○○對於在右揭時、地，連續多次施用第一級毒品海洛因之犯罪事實
    供承不諱，且被告於九十年九月二十二日十五時十分許在臺中港務警察所，冒名
    林隆健所採集之尿液，經送臺中縣衛生局檢驗結果，呈嗎啡陽性反應，有臺中縣
    衛生局檢驗尿水報告書一紙在卷可稽，並有扣案之殘留第一級毒品海洛因之塑膠
    袋六個及施用過摻有第一級毒品海洛因之香煙三支可資佐憑，足徵被告上開自白
    與事實相符，堪以採信。
二、按毒品危害防制條例對於施用毒品者，並未予以除罪，施用毒品之行為仍屬犯罪
    ，本應受刑罰之評價，惟因施用毒品者屬「病態性犯人」，毒品危害防制條例為
    維護施用毒品行為人之身心健康，乃明定應施以類似病患治療之觀察、勒戒或強
    制戒治等療程，並僅在該條例第二十條第二項、第二十三條第一項所定之條件下
    （亦即：(一)初犯經觀察、勒戒，無繼續施用毒品之傾向，(二)五年內再犯經觀察、
    勒戒，無繼續施用毒品之傾向，(三)一犯經觀察、勒戒，有繼續施用毒品之傾向，
    再經強制戒治期滿），始免予刑罰訴追外，對每一施用毒品之行為，仍應施予罪
    刑之評價。至毒品危害防制條例第二十二條第二項中段所稱違反保護管束應遵守
    事項情節重大者，得由檢察官聲請法院裁定撤銷停止戒治之規定，應係類如保安
    處分執行法第四條之一第二項前段之立法意旨，僅就已進行之強制戒治處分，繼
    續執行，即足收戒除毒癮之治療目的，無再向法院聲請裁定送觀察、勒戒或強制
    戒治之實益，並非限制停止戒治期間之施用毒品行為，「僅」得撤銷停止戒治，
    不得提起公訴。否則停止戒治前施用毒品之行為，應論處刑罰，停止戒治後之施
    用毒品行為，非難性較前者更高，反而不得訴追處罰，無異鼓勵犯罪。足見立法
    者之本意，當無以強制戒治之療程尚未完成，認停止戒治期間之施用毒品行為，
    無再為罪刑評價之必要，且在再犯、三犯或三犯以上之情形均然，不得割裂解釋
    ，認再犯僅得撤銷停止戒治，不得提起公訴；三犯或三犯以上者，除得撤銷停止
    戒治，亦可提起公訴。職是之故，毒品危害防制條例所稱之「再犯」、「三犯」
    應以是否為訴訟法上之同一案件為斷，而非以觀察、勒戒或強制戒治等療程完結
    之次數為準。被告因施用毒品案件，經依本院以八十八年度毒聲字第六○○八號
    裁定送勒戒處所觀察勒戒後，認無繼續施用毒品之傾向，由臺灣臺中地方法院檢
    察署檢察官於八十八年十一月十九日以八十八年度毒偵字第一四一八號為不起訴
    處分確定。嗣又因自八十九年三月初起，至同年五月十九日止，連續施用第一級
    毒品海洛因，復自同年一月十日起，至同年五月二十九日止，連續施用第二級毒
    品安非他命，再經本院以八十九年度毒聲字第三一二○、三三○四號裁定送勒戒
    處所觀察、勒戒後，認有繼續施用毒品傾向，復經本院以八十九年度毒聲字第三
    八○二號裁定將甲○○送臺灣臺中戒治所強制戒治一年，臺灣臺中地方法院檢察
    署檢察官並以八十九年度毒偵字第三二六二、三七九六號提起公訴，嗣經臺灣高
    等法院臺中分院以八十九年度上訴字第一九○六號刑事判決就連續施用第一級毒
    品部分判處有期徒刑十月；連續施用第二級毒品部分判處有期徒刑五月，並定應
    執行刑為有期徒刑一年，嗣因強制戒治執行滿三月，經評定為合格已無繼續戒治
    必要，再經本院於八十九年十一月二十四日以八十九年度毒聲字第六八七一號裁
    定停止戒治，所餘戒治期間，付保護管束，並於九十年一月四日停止戒治出所，
    有不起訴處分書、臺灣高等法院被告全國前案紀錄表、臺灣臺中地方法院檢察署
    刑案資料查註紀錄表、法務部查詢被告在監在所資料各一份及刑事判決二份在卷
    可按。是被告因自八十九年三月初起至同年五月十九日止連續施用第一級毒品海
    洛因多次之行為；自同年一月十日起至同年五月二十九日止連續施用第二級毒品
    安非他命多次之行為，經法院第二度裁定送觀察、勒戒、強制戒治及停止戒治付
    保護管束，已逾近一年之九十年五月間起，才再度開始連續施用第一級毒品海洛
    因，應係另起犯意，核屬另一獨立之犯罪行為，揆諸前揭說明，被告自九十年五
    月起至九十一年四月十四日止，連續施用第一級毒品海洛因多次之行為，仍應予
    以訴追處罰。因而事證明確，被告施用第一級毒品海洛因之犯行洵堪認定，應予
    依法論科。
三、查海洛因屬毒品危害防制條例第二條第二項第一款所規定之第一級毒品。被告施
    用第一級毒品海洛因之行為，所為核係犯同條例第十條第一項之施用第一級毒品
    罪。其持有毒品之行為，意在供己施用，故持有之低度行為，應為施用之高度行
    為所吸收，不另論罪。被告先後多次施用第一級毒品海洛因之犯行，時間緊接，
    且觸犯構成要件相同之罪，顯係基於概括犯意反覆為之，應依刑法第五十六條連
    續犯之規定，論以一罪，並加重其刑。如犯罪事實欄所示之事實，公訴人雖僅就
    被告自九十年五月間至同年九月二十一日二十一時連續施用第一級毒品海洛因多
    次之犯行予以起訴，而未論及其餘部分犯行，惟被告該其餘部分犯行，既與起訴
    部分之施用第一級毒品海洛因之犯罪事實，有連續犯之裁判上一罪關係，自為起
    訴效力所及，本院自應併予審理。爰審酌被告前因施用毒品犯行，甫經二次觀察
    、勒戒，並送強制戒治，於戒治期間經評定成效合格而停止戒治，竟於付保護管
    束期間猶故態復萌，再施用毒品安非他命不輟，無視於毒品對於自身健康之戕害
    及國家對於杜絕毒品犯罪之禁令，惡性非輕，然被告犯後坦承犯行，態度尚稱良
    好等一切情狀，量處如主文所示之刑，以示懲儆。扣案之海洛因塑膠袋六個其內
    壁殘留有第一級毒品海洛因；扣案之施用過摻有第一級毒品海洛因之香煙三支，
    其內摻有第一級毒品海洛因，均無法完全剝離，應視為毒品，均應依同條例第十
    八條第一項前段規定，沒收銷燬之。至扣案之玻璃吸管一支及自製安非他命吸食
    器一組，均係供被告施用第二級毒品安非他命所用之物（其施用第二級毒品安非
    他命部分，經本院另案審理），而非供被告施用第一級毒品海洛因所用之物，業
    據被告於本院調查時陳明在卷，爰不為沒收之諭知，併此敘明。
據上論斷，應依刑事訴訟法第二百九十九條第一項前段，毒品危害防制條例第十條第
一項、第二十條第三項前段、第十八條第一項前段，刑法第十一條、第五十六條，判
決如主文。
中      華      民      國      九十一    年      六      月      四    日
                                臺灣臺中地方法院刑事第七庭
                                 審判長法  官  夏  一  
                                       法  官  簡  源  希
                                       法  官  郭  妙  俐
右正本證明與原本無異。
如不服本判決，應於判決送達後十日內向本院提出上訴狀，上訴於臺灣高等法院臺中
分院( 須附繕本 )。
                                       書記官
中      華      民  國      九十一    年      六      月      五    日
附錄本案論罪科刑法條全文：
毒品危害防治條例第十條
施用第一級毒品者，處六月以上五年以下有期徒刑。
施用第二級毒品者，處三年以下有期徒刑。
